【裁判字號】    94,訴,932
【裁判日期】    950315
【裁判案由】    公共危險
【裁判全文】
臺灣屏東地方法院刑事判決               94年度訴字第932號
公  訴  人  臺灣屏東地方法院檢察署檢察官
被      告  乙○○
指定辯護人  本院公設辯護人  甲○○
上列被告因公共危險案件，經檢察官提起公訴（94年度偵字第38
29號），本院判決如下：
    主  文
乙○○故意以煤氣炸燬現供人使用之住宅，未遂，處有期徒刑貳
年。緩刑伍年。
    事  實
一、乙○○罹患情感性精神病，有反社會性人格違常趨向，對於
    外界事務之判斷能力，較普通人顯然減退，為精神耗弱之人
    。其於民國93年12月13日16時50分許，因家中債務問題及照
    顧極重度身心障礙之女兒夏可柔，致其心情低落而起自殺之
    意，詎其明知所居住之屏東縣枋山鄉○○村○○路137 之1
    號房屋，現係供其與其配偶夏順從、女兒夏可柔等人居住使
    用之住宅，倘在該屋內外洩煤氣，經引爆將生炸燬上開房屋
    ，甚而延燒至緊鄰住宅之結果，竟將廚房內之瓦斯桶1 桶搬
    至其位於該住宅南側之房間內，並開啟瓦斯桶開關使瓦斯氣
    體漏逸，大量瓦斯氣體因而充斥該住宅內後，乙○○再予點
    火致發生爆炸並起火燃燒，造成該住宅內窗戶破裂、廚具、
    氣窗裝潢及木板被彈出，幸經鄰居及時以家用水管滅火，火
    勢始侷限於該住宅南側房間內，僅造成該房間之北側、西側
    牆面受煙燻黑，東側牆面、木門及地面受煙燻黑，南側所放
    置之物品有燒燬碳化之現象，而未達於燒燬該房屋之重要結
    構而喪失效用之結果。
二、案經屏東縣警察局枋寮分局報請臺灣屏東地方法院檢察署檢
    察官偵查起訴。
    理  由
壹、程序方面：
    證人潘錦地於偵查中具結後之證詞，具證據能力：
    按被告以外之人於偵查中向檢察官所為陳述，除顯有不可信
    之情況者外，得為證據，同法第159 條之1 第2 項定有明文
    。偵查中對被告以外之人（包括證人、鑑定人、告訴人、被
    害人及共同被告等）所為之偵查筆錄，或被告以外之人向檢
    察官所提之書面陳述，性質上均屬傳聞證據。惟現階段刑事
    訴訟法規定檢察官代表國家偵查犯罪、實施公訴，依法其有
    訊問被告、證人及鑑定人之權，證人、鑑定人且須具結，而
    實務運作時，檢察官偵查中向被告以外之人所取得之陳述，
    原則上均能遵守法律規定，不致違法取供，其可信度極高，
    職是，被告以外之人前於偵查中已具結而為證述，除反對該
    項供述得具有證據能力之一方，已釋明「顯有不可信之情況
    」之理由外，不宜以該證人未能於審判中接受他造之反對詰
    問為由，即遽指該證人於偵查中之陳述不具證據能力。查本
    件證人潘錦地於偵查中之供述，已依法具結，其未曾提及檢
    察官在偵查時有不法取供之情形，且被告、辯護人亦未曾釋
    明上開證述有何顯不可信之情況，是以，證人潘錦地於偵查
    中之證述，依刑事訴訟法第159 條之1 第2 項之規定，自得
    為證據。
貳、實體方面：
一、上開事實，業據被告乙○○於偵查中及本院審理時均坦承不
    諱，核與證人即當時到場處理之消防人員潘錦地於偵查中證
    述之情節大致相符，並有被告本人之重大傷病免自行部份負
    擔證明卡2 件、被告女兒夏可柔之身心障礙手冊1 件在卷可
    證。又前開住宅經瓦斯氣爆起火燃燒，其火勢僅侷限於最南
    側之房間，有受火流燃燒之情形，其餘均僅受煙燻黑，其周
    圍窗戶破裂、廚具、氣窗裝潢及木板被外力往北側方向彈出
    ，勘查火災現場時，發現起火戶最南側之房間內僅擺放瓦斯
    桶容器，但並未放置炊具等器具，顯示有異常情形，氣爆發
    生後，鄰居以家用水管滅火，火勢侷限於起火戶最南側之房
    間內，並未擴大延燒，勘查最南側之房間內，北側、西側牆
    面均僅受煙燻黑，無受燒情形、東側牆面在瓦斯桶高度以下
    牆面、木門及地面僅受煙燻黑，周圍物品未受燒、南側牆面
    靠東側所放置之木製衣櫥，以越往西越嚴重，且呈Ｖ形火流
    ，位於南側牆面中段部位旁所堆置之物品已碳化、燒失，顯
    示曾受火流激烈之燃燒，研判起火處位於建築物最南側房間
    內之南側牆面中段部位旁所堆置之物品處，起火原因以人為
    蓄意引燃液化瓦斯，造成火災之可能性最大等情，有屏東縣
    消防局94年1 月12日火災原因調查報告書1 件及所附火災現
    場圖4 份、現場照片9 幀在卷可稽，足見被告自白與事實相
    符，應可採信。從而，本件事證明確，被告犯行已堪認定。
二、核被告所為，係犯刑法第176 條準用第173 條第3 項、第1
    項之準放火炸燬現供人使用之住宅未遂罪。公訴意旨雖認被
    告係犯刑法第176 條準用第173 條第1 項之既遂罪，然按刑
    法第173 條第1 項所謂放火燒燬現供人使用之住宅，必須房
    屋構成之重要部分已燒燬，如僅房屋內之傢俱、物件燒燬，
    房屋本身尚未達喪失其效用之程度，即不能依該條項論罪，
    最高法院79年台上字第2656號判決可資參照。本件前開房屋
    經瓦斯氣爆起火燃燒後，其火勢僅侷限於最南側之房間，造
    成該房間之北側、西側牆面受煙燻黑，東側牆面、木門及地
    面受燻黑，南側所放置之物品有燒燬碳化之結果，房屋之主
    要結構部分均未燒燬而喪失效用之情，已如前述，自屬未遂
    範疇，公訴意旨認屬既遂行為，尚有未合，惟已據蒞庭檢察
    官當庭更正，本院自得審理。被告著手於犯罪行為之實行而
    不遂，應依刑法第26條前段規定減輕其刑。又被告提出罹患
    精神疾病之相關資料，經本院依聲請將被告送請財團法人台
    灣省私立高雄仁愛之家附設慈惠醫院鑑定其行為時之精神狀
    況，經該院綜合被告家族及個人生活史、一般疾病史、精神
    病及犯罪史、身體檢查與神經系統檢查、心理衡鑑、精神狀
    態檢查，判斷被告屬情感性精神病鬱期、併反社會性人格違
    常趨向，會否認犯罪，事後被告未有悔意，亦未俱反省能力
    ，完全否認並推諉責任，目前精神狀態雖俱憂鬱情緒，未再
    採用否認及謊言來回答，而可以承認在精神學上係挫折忍受
    力下降，個人自主能力下降且俱自殺企圖，雖未受精神病症
    如幻覺或妄想所控制及意識清醒；再依情感性精神病鬱期之
    病程而言，過程起伏在慢性化後會出現，亦符合被告之病程
    ，而認被告在犯案當時未達心神喪失，但已達精神耗弱等語
    ，有該院95年1 月27日94附慈精字第0950263 號函所附精神
    鑑定書1 件在卷可按。本院綜合上情及被告犯罪後供述之狀
    態，認其因罹患精神疾病，對外界事務之知覺理會與判斷作
    用及自由決定意思能力，較普通人平均程度顯然減退，行為
    時之精神狀況對於外界事務尚非全然缺乏知覺理會及判斷作
    用，故亦認其為精神耗弱之人，應依刑法第19條第2 項之規
    定，減輕其刑，並依法遞減之。爰審酌被告僅有賭博前科，
    素行尚可、國中畢業，教育程度不高、因罹患情感性精神病
    ，且育有極重度身心障礙之女兒，情緒低落失控遂起自殺之
    意，進而外洩瓦斯並點火引爆，對公共安全所生危害不淺，
    所幸火勢及時撲滅，致未生重大危害，且犯罪後業已坦認犯
    行，深具悔意，犯後態度尚佳等一切情狀，量處如主文所示
    之刑。末查，被告前未曾受有期徒刑以上刑之宣告，有臺灣
    屏東地方法院檢察署刑案資料查註紀錄表及臺灣高等法院被
    告全國前案紀錄表各1 份在卷可參，其因一時短於思慮以致
    犯罪，且經此偵、審程序及科刑之教訓，應當知所警惕，而
    無再犯之虞，是認對被告所宣告之刑以暫不執行為適當，併
    宣告緩刑5 年。
據上論斷，應依刑事訴訟法第299 條第1 項前段，刑法第176 條
、第173 條第3 項、第1 項、第26條前段、第19條第2 項、第74
條第1款，判決如主文。
本案經檢察官鍾仁松到庭執行職務。
中    華    民    國    95    年    3     月    15    日
                  刑事第二庭  審判長法  官  羅森德
                                    法  官  柯雅惠
                                    法  官  蘇碧珠
以上正本證明與原本無異。
如不服本判決應於收受本判決送達後十日內向本院提出上訴書狀，
其未敘述上訴理由者，並得於提起上訴後十日內向本院補提理由
書狀（均須按他造當事人之人數附繕本）「切勿逕送上級法院」
中    華    民    國    95    年    3     月    15    日
                                    書記官  賀燕花
附錄本案論罪科刑法條全文
中華民國刑法第176條：
故意或因過失，以火藥、蒸氣、電氣、煤氣或其他爆裂物，炸燬
前三條之物者，準用各該條放火、失火之規定。
中華民國刑法第173條:
放火燒燬現供人使用之住宅或現有人所在之建築物、礦坑、火車
、電車或其他供水、陸、空公眾運輸之舟、車、航空機者，處無
期徒刑或7 年以上有期徒刑。
失火燒燬前項之物者，處 1 年以下有期徒刑、拘役或 500 元以
下罰金。
第 1 項之未遂犯罰之。
預備犯第 1 項之罪者，處 1 年以下有期徒刑、拘役或 300 元以
下罰金。


司法院資訊處製作；財團法人民間司法改革基金會備份。
